【裁判字號】    92,訴,713
【裁判日期】    920905
【裁判案由】    竊佔等
【裁判全文】
臺灣彰化地方法院刑事判決                          九十二年度訴字第七一三號
    公  訴  人  臺灣彰化地方法院檢察署檢察官
    被      告  乙○○
    選任辯護人  朱浩萍律師
右列被告因竊佔等案件，經檢察官提起公訴 (九十一年度偵字第一一九七號、九十二
年度偵字第四０八四號)，本院判決如左：
    主  文
乙○○意圖為自己不法之利益，而竊佔他人之不動產，處有期徒刑壹年陸月。
    事  實
一、乙○○基於意圖為自己不法之利益，自民國八十三年間起，竊佔彰化縣政府所有
    、坐落彰化縣大村鄉○村段一○一○地號、即彰化縣大村鄉○○路之南勢巷口（
    喜美超市○○○○○路口之大仁路兩旁的縣有道路用地（即沿慈雲寺之大仁路兩
    旁），而在該道路二旁私自劃設Ｔ型界線、編製號碼，再將其向台灣電力股份有
    限公司所申請之電號00000000號等七個電表（申請人登記為賴榮標），
    安裝在上開道路旁之電線桿上提供電力，而以每格（長約台尺八尺、深約一台小
    發財貨車）每半年收費新台幣（下同）一千五百元（八十三年至八十六年每半年
    租金為三百元，八十七年調為七百元，八十八年至九十年間調為每半年一千元，
    九十一年後每半年收取一千五百元），每次再收取電費、清潔費各五十元之方式
    ，出租於不特人，以供承租人於每星期一、四晚上（起訴書誤載為星期二、四）
    ，在上址夜市擺設攤位，並於夜市結束後，負責僱用人員清潔場地，以此方式於
    上開時間獨占該路段之公有道路，並排除他人之使用，嚴重妨害該條道路之交通
    （總計竊佔之面積約達０．０五二一四公頃，詳細之竊佔位置及面積之計算，參
    見附件所示）。嗣因轄區員警加強取締，承租上開道路二旁之攤販，為警驅離後
    ，始具狀檢舉，而於九十一年二月五日方為警循線查獲，始知上情。
二、案經彰化縣警察局移送臺灣彰化地方法院檢察署檢察官偵查起訴。
    理  由
一、訊據被告乙○○固不否認確有於右揭時、地，在上開地點經營夜市多年，其間並
    有向申請電錶，提供電力、僱用人員維持場地清潔，而向擺攤之人收取電費及清
    潔費以營利之事實，惟其矢口否認有何竊佔之犯行，辯稱：伊是向丑○○承租土
    地來經營夜市○○○○○道路用地，也未在道路劃格子及編號，伊雖有向擺攤者
    收取電費及清潔費，但並未向在道路擺攤的人收取租金，是他們自己去擺的，與
    伊無關云云。
二、然查：被告右揭犯罪事實，業據證人辛○○、江坤造、己○○、甲○○、癸○○
    、未○○、卯○○、巳○○、寅○○、丁○○等人於警訊、偵查或本院審理時指
    證歷歷，並有現場查證照片共二十三幀、土地登記謄本、彰化縣警察局員林分局
    大村分駐所取締違規攤販之勸導通單附現場照片影本各一份附卷可相佐證，而檢
    察官就此亦曾親到現場、會同被告等人勘驗，並指示地政人員測量、繪製竊佔之
    情形，製有勘驗筆錄、彰化縣員林地政事務所九十一年十一月十一日員地二字第
    ○九一○○○七九○七號、九十二年二月二十四日員地二字第○九二○○○一一
    ○九號等函文暨函附之土地測量成果圖各一份附卷可參。被告雖否認有在上開路
    段私劃界線、編號據以招攬攤販前去設攤而收取租金之事實，然其於警訊、偵查
    及本院初次訊問時，均明白坦認上開路段之界線與編號均係其所私設，並辯說係
    因其承租之土地未鋪設泊油，始把界線劃到道路上以做為其所承租土地上攤位之
    示別使用云云，與其後於本院改口該界線及編號均非其所劃設之辯解，顯相出入
    ，而查警卷所附之現場照片一、二所示地面之編號及界線，均已明顯劃在道路之
    上而侵入道路甚多，足以擺放一個攤位，若被告僅僅係為做為示別之用，其理應
    在道路之邊緣劃線、編號即可，又何必把界線及編號劃在恰可擺放攤位之深度的
    路面之上，況據照片三所示，道路旁即係慈雲寺之圍牆，後方並非空地，自不可
    能擺攤，為何被告在此私劃界線及編號，此究係在示別其何處之合法攤位，實屬
    荒謬，是被告辯說該界線、編號均非其所劃設、或劃設界線及編號係為做為所租
    土地之攤位的示別等說詞，均無可信，而該處之界線與編號應係被告所劃設，至
    屬明確；又被告辯說路邊之攤位係攤販自己前去擺設，其僅向其等收取電費及清
    潔費，並未向其等收租金，是那些違法擺攤之人所為與其無關云云，然此與己○
    ○等人前之所證已有出入，且若被告未向上述攤販收取租金，其怎會自甘提供電
    力與該等非法攤販使用，並於事後為其等清理現場，而使該等違法佔用道路、能
    見度較高、較易吸引顧客前去消費之攤販與向其承租合法攤位、被阻隔在上述非
    法攤位之後、每半年須繳交租金與被告之合法攤販相互競爭，以當時員警尚未全
    面取締非法佔用道路之攤販之局勢而言，若係如此，何人願意花錢向被告承租合
    法攤位？欲擺攤者，大可自行佔用路面設擺，實無花錢向被告承租攤位之必要，
    則被告如何去經營其夜市，實有可疑，顯見其此之所辯之不合理性；再本院傳訊
    曾在該路段之道路擺攤而被員警開立勸導通知單、規勸不得在該路段之道路擺攤
    之證人庚○○、辰○○、丙○○、壬○○、戊○○、午○○、申○○、子○○等
    人後，其等雖均證說被告僅向其等收取電費或清潔費，並未向其等收取租金云云
    ，然查該等證人擺攤之地點，或係在該路段之民宅，或僅是自發性臨時到該處夜
    市做生意，並非經常性的在該處設攤，被告實際上無從向其等收取租金，而其等
    在民宅前設攤，或因係自己之住家前，或係因親友住宅前，或係因有繳交租金與
    屋主，被告自不得向其等收取租金，則雖其等未曾交租金與被告，亦難以據此推
    翻被告確有向己○○等人收取租金事實之認定，是該等證人此部分證詞亦不能採
    為有利於被告之認定。是本件被告竊佔犯行堪予認定，應依法予以論科。
三、查被告乙○○長期在公有道路上私劃界線與編號，再租與他人擺設攤位，收取租
    金以營不法利益，雖其僅係在每星期一、四之夜晚佔用上開道路，而非二十四小
    時佔用，然查其係於固定時段，固定性的標示其佔用之範圍，獨佔該處道路來使
    用，其行為明顯侵害一般人之道路使用權，致排除他人合法通行之使用，核其所
    為，應係犯刑法第三百二十條第二項之竊佔罪。其雖於標示界線與編號後，一再
    佔用該處之道路，然因竊佔犯行於完成後，犯罪行為即已完成，其後續之佔用行
    為，乃係同一竊佔行為的繼續，並非犯罪行為的繼續，應論以一竊佔行為即可。
    爰審酌被告犯罪之動機、目的、方法、手段、品行、所得利益，其為圖不法暴利
    ，竟私自佔用公有道路，招攬攤販前來擺攤，其目無法紀之心態，顯值非議，且
    其行為不但嚴重侵害公權力，致剝奪一般人民之通行權，更造成當地交通與治安
    之混亂，所生危害重大，又其於犯後仍不知悔改，未能坦認犯行，態度不佳等一
    切情狀，量處如主文所示之刑，以示懲儆。
據上論斷，應依刑事訴訟法第二百九十九條第一項前段、刑法第三百二十條第二項、
罰金罰鍰提高標準條例第一條前段，判決如主文。
本案經檢察官鮑慧忠到庭執行職務。
中      華      民      國      九十二      年      九      月    五    日
             臺灣彰化地方法院刑事第一庭
                                    法      官  葛永輝
右正本證明與原本無異。
如不服本判決，應於送達後十日內向本院提出上訴狀( 須附繕本 )。
告訴人或被害人對於判決如有不服具備理由請求檢察官上訴者，其上訴期間之計算係
以檢察官收受判決正本之日期為準。
                                    法院書記官  施惠卿
中      華      民      國      九十二      年      九      月    三    日
刑法第三百二十條
意圖為自己或第三人不法之所有，而竊取他人之動產者，為竊盜罪，處五年以下有期
徒刑、拘役或五百元以下罰金。意圖為自己或第三人不法利益，而竊佔他人之不動產
者，依前項之規定處斷。
前二項之未遂犯罰之。


司法院資訊處製作；財團法人民間司法改革基金會備份。
